【裁判字號】    98,簡上,26
【裁判日期】    980319
【裁判案由】    詐欺
【裁判全文】
臺灣新竹地方法院刑事判決              98年度簡上字第26號
上  訴  人  臺灣新竹地方法院檢察署檢察官
被      告  丁○○
上列上訴人因被告詐欺案件，不服本院97年度竹北簡字第502 號
，中華民國97年12月3 日第一審簡易判決（聲請案號：97年度偵
字第6499號），提起上訴及移送併案審理（臺灣新竹地方法院檢
察署98年度偵字第44號、臺灣高雄地方法院檢察署98年度偵字第
6063號），本院判決如下：
    主    文
原判決撤銷。
丁○○幫助意圖為自己不法之所有，以詐術使人將本人之物交付
，處有期徒刑月，如易科罰金，以新臺幣壹仟元折算壹日。緩
刑貳年。
    事    實
一、丁○○於民國97年4 月30日接獲真實姓名年籍不詳自稱「張
    小姐」之成年女子來電，聲稱得以交付金融帳戶方式辦理貸
    款，其明知一般人無故取得他人金融帳戶使用之行徑常與財
    產犯罪之需要密切相關，且取得他人帳戶資料之目的在於方
    便取得贓款及掩飾犯行不易遭人追查，竟基於對提供帳戶予
    他人使用，他人若持以犯罪亦無違反其本意之不確定幫助犯
    意，於同日下午3、4時許，在新竹縣竹北市「宅急便」貨運
    ，將本人名義申請開設之中華郵政股份有限公司（下稱中華
    郵政）湖口郵局帳號：00000000000000號帳戶、臺灣土地銀
    行（下稱土地銀行）新工分行帳號：000000000000號帳戶之
    存摺、印章及提款卡等資料，寄至屏東縣九如鄉○○村○○
    路69巷26號「旺興企業社」，再以電話告知「張小姐」上開
    2 帳戶之提款密碼，提供不詳詐騙集團作為詐騙不特定人匯
    款之人頭帳戶，以此行為幫助他人詐欺取財犯行。嗣該詐騙
    集團成員即意圖為自己不法之所有，於97年5月4日某時、同
    年5月5日下午1時許、同年5月6日下午2時10分許，先後致電
    戊○○、甲○、乙○○及丙○○，分別向戊○○、甲○佯稱
    退還購物款項、向乙○○訛稱友人亟需借款、向丙○○詐稱
    租屋之房客欲借款為由，使戊○○、甲○、乙○○及丙○○
    均因之陷於錯誤，戊○○、甲○乃分別於同年5月4日晚上 7
    時48分許在臺中縣大雅鄉○○路○段299號中華郵政大雅郵局
    之自動櫃員機、當日晚上9時4分許在嘉義市○○街279 號合
    作金庫銀行之自動櫃員機，各依指示轉帳新臺幣（下同）3,
    030元、2萬9,989 元至丁○○上開中華郵政湖口郵局帳戶內
    ，另乙○○、丙○○則先後於同年5月5日下午3 時30分許在
    不詳地點之玉山商業銀行、同年5月6日下午3 時許在臺中市
    ○區○○路59號三信商業銀行臺中分行，各臨櫃匯款4萬5,0
    00元、3萬5,000元至丁○○上開土地銀行新工分行帳戶內。
    嗣因戊○○、甲○、乙○○及丙○○發覺受騙，向警報案而
    循線查獲。
二、案經新竹縣政府警察局竹北分局報告臺灣新竹地方法院檢察
    署檢察官偵查聲請簡易判決處刑，暨新竹縣政府警察局移送
    臺灣新竹地方法院檢察署檢察官、高雄市政府警察局移送臺
    灣高雄地方法院檢察署檢察官偵查移送併案審理。
    理    由
一、按被告以外之人於審判外之言詞或書面陳述，除法律另有規
    定者外，不得作為證據，刑事訴訟法第159條第1項固有明文
    規定。另被告以外之人於審判外之陳述，雖不符刑事訴訟法
    第159條之1至之4 之規定，惟經當事人於審判程序同意作為
    證據，法院審酌該言詞陳述或書面陳述作成時之情況，認為
    適當者，亦得為證據，復為同法第159條之5第1 項所明定。
    本案證人即被害人戊○○、甲○、乙○○及丙○○於警詢中
    之陳述，業經被告丁○○同意援引作為證據，本院審酌後亦
    認為適當，故其等於審判外之陳述，自得作為本案之證據。
    次按本案認定事實所引用之文書證據，並無證據證明係公務
    員違背法定程式所取得，亦無刑事訴訟法第159條之4之顯有
    不可信之情況與不得作為證據之情形，本院斟酌本案卷內之
    證據並非非法取得，亦無證明力明顯過低之情形，且經本院
    於審判期日依法進行證據之調查、辯論，被告於訴訟上之程
    序權，已受保障，前揭各該證據，均得採為證據，先予敘明
    。
二、上揭犯罪事實，業據被告於本院準備程序及審理時均坦認不
    諱，核與證人戊○○、甲○、乙○○及丙○○於警詢之指述
    大致相符（分別見97年度偵字第6499號卷第10至13頁、98年
    度偵字第6063號卷第22頁、97年度偵字第8213號卷第6至7頁
    ），另有臺中縣警察局豐原分局大雅分駐所受理各類案件紀
    錄表（被害人戊○○部分，見97年度偵字第6499號卷第19頁
    ）、嘉義市政府警察局第二分局興安派出所受理各類案件紀
    錄表（被害人甲○部分，見97年度偵字第6499號卷第20頁）
    、臺中縣警察局豐原分局大雅分駐所受理刑事案件報案三聯
    單（被害人戊○○部分，見97年度偵字第6499號卷第22頁）
    、嘉義市政府警察局第二分局興安派出所受理刑事案件報案
    三聯單（被害人甲○部分，見97年度偵字第6499號卷第23頁
    ）、臺中縣警察局豐原分局大雅分駐所受理詐騙帳戶通報警
    示簡便格式表（被害人戊○○部分，見97年度偵字第6499號
    卷第25頁）、嘉義市政府警察局第二分局興安派出所受理詐
    騙帳戶通報警示簡便格式表（被害人甲○部分，見97年度偵
    字第6499號卷第26頁）、內政部警察署反詐騙案件紀錄表（
    被害人戊○○部分，見97年度偵字第6499號卷第28頁）、內
    政部警察署反詐騙案件紀錄表（被害人甲○部分，見97年度
    偵字第6499號卷第29頁）、中華郵政自動櫃員機交易明細表
    （被害人戊○○部分，見97年度偵字第6499號卷第31頁）、
    合作金庫自動櫃員機交易明細單（被害人甲○部分，見97年
    度偵字第6499號卷第32頁）、被告上開中華郵政湖口郵局帳
    戶之申辦資料、93年8月13日至97年5月21日間之客戶歷史交
    易清單（見97年度偵字第6499號卷第34至37頁）、宅急便顧
    客收執聯影本（見97年度偵字第6499號卷第41頁）、內政部
    警政署反詐騙諮詢專線紀錄表、桃園縣政府警察局桃園分局
    中路派出所受理詐騙帳戶通報警示簡便格式表、受理刑事案
    件報案三聯單、受理各類案件紀錄表、165 專線協請金融機
    構暫行圈存疑似詐欺款項通報單、玉山銀行匯款回條（被害
    人乙○○部分，見98年度偵字第6063號卷第21頁、第23頁至
    25頁正面）、內政部警察署反詐騙案件紀錄表、臺中市警察
    局第一分局繼中派出所陳報單、受理刑事案件報案三聯單、
    受理各類案件紀錄表、受理詐騙帳戶通報警示簡便格式表、
    三信商業銀行匯款回條（被害人丙○○部分，見98年度偵字
    第6063號卷第25頁反面至第26頁正面、第27頁反面至第29頁
    ）、土地銀行新工分行以97年10月29日工存字第0970000182
    號函檢附之帳戶基本資料查詢、客戶歷史交易明細查詢（見
    98年度偵字第6063號卷第19頁反面至第20頁）、被告上開土
    地銀行新工分行帳戶之申辦資料、92年9月23日至97年4月30
    日間之客戶歷史交易明細查詢、客戶往來明細查詢（見97年
    度偵字第8213號卷第9 至13頁）各乙份在卷可參，被告自白
    幫助詐欺取財犯行核與事實相符，本案事證明確，被告犯行
    已堪認定，應依法論科。
三、被告係將其上開中華郵政湖口郵局及土地銀行新工分行帳戶
    之存摺、印章、提款卡經由宅急便貨運寄交不詳詐騙集團成
    員使用，並以電話告知提款密碼，雖可預見該人與其他共犯
    係從事詐欺取財等不法行為，且縱如此亦不違背本意，然此
    僅係對該不詳詐騙集團成員之詐欺取財犯行提供助力，並非
    有何共同正犯之犯意聯絡及行為分擔，又尚不能證明被告知
    悉該人及其集團係從事常業詐欺或其他重大犯罪，故核被告
    所為，僅係犯刑法第30條第1 項前段、第339條第1項之幫助
    詐欺取財既遂罪。被告以一交付上開中華郵政湖口郵局、土
    地銀行新工分行帳戶之存摺、印章、提款卡及密碼等資料予
    他人之行為，幫助正犯侵害被害人戊○○、甲○、乙○○及
    丙○○等人之財產法益，乃係以一行為觸犯數罪名，為想像
    競合犯，應依刑法第55條前段之規定，從一重處斷。再被告
    係幫助犯，斟酌其犯罪情節，爰依刑法第30條第2 項規定，
    減輕其刑。至於移送併辦關於被告對被害人乙○○、丙○○
    等人之幫助詐欺取財犯行，雖未據公訴人於聲請簡易判決處
    刑書敘及，然與聲請簡易判決處刑書所敘及之部分，有想像
    競合犯之裁判上一罪關係，應為起訴效力所及，本院自得併
    予審理。原審以被告罪證明確，予以論罪科刑，固非無見，
    惟就被告對被害人乙○○、丙○○等人之幫助詐欺取財犯行
    ，未併予審酌，是檢察官上訴意旨就此部分指摘原判決不當
    ，為有理由，自應由本院予以撤銷改判。爰審酌被告未經熟
    慮，提供上開中華郵政湖口郵局、土地銀行新工分行帳戶之
    存摺、印章、提款卡及密碼等資料供他人掩飾犯罪所得使用
    ，非但增加被害人尋求救濟之困難，造成社會人心不安，亦
    助長詐騙犯罪者之氣焰，使詐騙犯罪者得以順利取得詐欺所
    得之財物，危害財產交易安全擾亂金融秩序甚鉅，及其品行
    、犯後態度等一切情狀，量處如主文所示之刑，並諭知易科
    罰金之折算標準，以示懲儆。
四、末查，被告前未曾因故意犯罪受有期徒刑以上刑之宣告，有
    臺灣高等法院被告前案紀錄表乙份附卷足稽，且僅有小學學
    歷，未經熟慮致寄交上開2 帳戶存摺、印章、提款卡及密碼
    等資料予詐騙集團成員使用，而其事後已坦承犯行，復與被
    害人戊○○、甲○、乙○○及丙○○達成和解並賠償渠等之
    損失，此分別有本院98年度竹調字第48號調解筆錄、本院98
    年2月27日電話紀錄表、本院98年3月18日審判筆錄各乙份存
    卷為憑（見本院98年度簡上字第26號卷第36至37頁、第40頁
    、第69至70頁），本院認被告經此偵審教訓，自當知所警惕
    ，信無再犯之虞，因認前開宣告之刑以暫不執行為適當，爰
    併宣告緩刑2年，以啟自新。
據上論斷，應依刑事訴訟法第455條之1第1 項、第3項、第369條
第1項前段、第364條、第299條第1項前段，刑法第339條第1項、
第30條第1項前段、第2項、第55條、第41條第1 項前段、第74條
第1項第1款，刑法施行法第1條之1第1項、第2項前段，判決如主
文。
本案經檢察官洪期榮到庭執行職務。
中    華    民    國    98    年    3     月    19    日
                  刑事第三庭法  官  賴淑敏
                            法  官  楊數盈
                            法  官  林惠君
以上正本證明與原本無異。
本件不得上訴。
中    華    民    國    98    年    3     月    19    日
                            書記官  蔣淑君
附錄本案論罪科刑法條：
刑法第339條第1項
意圖為自己或第三人不法之所有，以詐術使人將本人或第三人之
物交付者，處5年以下有期徒刑、拘役或科或併科1,000元以下罰
金。


司法院資訊處製作；財團法人民間司法改革基金會備份。
